【裁判字號】    94,上重訴,108
【裁判日期】    950322
【裁判案由】    毒品危害防制條例
【裁判全文】
臺灣高等法院刑事判決               94年度上重訴字第108號
  上  訴  人
  即  被  告  丙○○
  選任辯護人  王振志律師
上列上訴人因違反毒品危害防制條例案件，不服臺灣桃園地方法
院94年度重訴字第68號，中華民國94年12月8日第一審判決（起
訴案號：臺灣桃園地方法院檢察署94年度偵字第12162號），提
起上訴，本院判決如下：
    主  文
原判決撤銷。
丙○○共同運輸第一級毒品，處無期徒刑，褫奪公權終身。扣案
之第一級毒品海洛因貳包（淨重陸佰玖拾肆點玖肆公克，純度百
分之柒拾伍點捌，純質淨重伍佰貳拾陸點柒陸公克）沒收銷燬之
；包裝用之塑膠袋貳只及其外纏繞黏附之黑、黃貳色膠帶及扣案
黑色休閒鞋壹雙、SYNYO牌G1000型手機壹支均沒收。
    事  實
一、緣丙○○自民國92年2月間起，經常進出於臺灣、大陸珠海
    間幫客戶攜帶貨物之跑單幫工作。於94年2月間，偶見報上
    登載「去大陸工作」之徵才廣告並留有一行動電話號碼，即
    將之記錄下來，並在同年5月間趁其前往大陸珠海工作時，
    撥打上開行動電話號碼與一位自稱「包先生」、綽號「菜包
    」之成年男子（真實年籍姓名不詳，下均以「菜包」代之）
    連絡並詢問工作內容，綽號「菜包」成年男子詳予詢問丙○
    ○應徵目的、所在地、生活狀況等瑣事，並告知工作內容僅
    需攜帶物品返回臺灣，事成之後就可獲取相當代價等語，要
    求其留下聯絡電話等候通知，丙○○即依指示留下其在大陸
    地區使用之電話號碼（號碼為：00000000000號）及其行動
    電話號碼（號碼為：0000000000號）。經過數天（不到一星
    期），綽號「菜包」成年男子先以電話詢問丙○○在大陸珠
    海地區之詳細地址，再派一名與「菜包」有犯意聯絡之真實
    年籍姓名均不詳、綽號「小張」之成年男子（以下稱「小張
    」），將大陸地區行動電話門號晶片卡、澳門地區行動電話
    門號晶片卡各1張（號碼均不詳）給丙○○，並囑其立即換
    上大陸地區行動電話門號之晶片卡且須隨時開機，嗣後「菜
    包」將會以該電話號碼與其聯絡，至於澳門地區行動電話門
    號晶片卡則留待其前往澳門工作時再使用等語，交代完畢「
    小張」即先行離去，丙○○旋依照囑附將其所有之SYNYO牌
    G1000型手機1支換上該大陸地區行動電話門號晶片卡等候通
    知，之後「菜包」平均每星期均會撥打上開大陸地區行動電
    話號碼與丙○○保持單向聯絡（因「菜包」之電話無來電顯
    示，故丙○○無從知悉「菜包」電話號碼），用以觀察、確
    定丙○○是否可信。
二、丙○○與「菜包」連絡數次後，丙○○告以將會於94年6月
    底結束在大陸工作返回臺灣，旋在同年7月3日17時許，接到
    「菜包」所撥打之電話，要求其於翌日中午時分前往澳門假
    日酒店斜對面之飲茶餐廳（店名不詳）等候，並換上先將所
    交付之澳門地區行動電話晶片卡，將會有人以電話聯絡並交
    付欲帶回臺灣之物品，兩人並於該通電話中約定好丙○○預
    定搭乘返回臺灣之班機、時間。丙○○即依約於94年7月4日
    中午前往澳門假日酒店斜對面之飲茶餐廳並將前述其所有之
    該支手機換上澳門地區行動電話門號等候，當日約下午1、2
    點左右，一名綽號「阿六」之成年男子（真實年籍姓名均不
    詳，以下稱「阿六」）先以電話與丙○○聯繫、確認身分後
    再至上址餐廳與之碰面，屆時旋拿出已預先將以塑膠袋包裝
    ，再利用黑、黃2色膠帶纏繞、綑紮之第一級毒品海洛因2包
    （淨重合計694.94公克，純度為75.8%，純質淨重526.76公
    克），分別夾藏於鞋墊內之黑色休閒鞋1雙，要求丙○○換
    穿上，以便夾帶上開海洛因返臺，並囑其「走路小心，不要
    踩到釘子」且返臺後須經由免申報區通關，將會有人撥打其
    所有之行動電話（門號為0000000000號）接應取貨，同時交
    付機票費用及佣金，丙○○同時要求「阿六」幫其兌換人民
    幣3900元為新台幣，「阿六」與「菜包」商討後應允，同時
    告以丙○○於返回臺灣機場時，取貨之人將連同兌換現金、
    機票錢及佣金共5萬元一併交付；期間丙○○雖曾詢以「阿
    六」鞋子內藏有何物品，惟阿六言詞閃爍，始終未正面回答
    ，僅要求收回「小張」先前交付之行動電話晶片卡2張。詎
    丙○○既知以數萬元代價至澳門換穿攜帶1雙普通休閒鞋返
    國，顯異於常情，且於收受及穿著時已發覺鞋子特別沉重、
    鞋底特別硬，業可預見其內應藏放有價值昂貴之毒品或其他
    違禁物，竟因貪圖數萬元代價，猶出於縱係運輸走私第一級
    毒品海洛因入境亦不違背其本意之不確定故意，仍與綽號「
    菜包」、「小張」、「阿六」之成年男子等人共同基於自澳
    門私擅運輸管制進口之第一級毒品海洛因至我國境內之犯意
    聯絡，而依指示到澳門假日酒店廁所內換穿該雙黑色休閒鞋
    後，搭乘澳門航空公司第NX616號班次班機返臺，企圖以此
    矇混攜帶上開第一級毒品海洛因入境臺灣。嗣於94年7月4日
    19時許抵達桃園縣大園鄉中正國際機場，而以此方式共同自
    澳門地區私運管制進出口物品之第一級毒品海洛因進入我國
    境內，丙○○在中正國際機場第一航廈入境檢查室辦理入境
    通關手續，刻意經由免報稅區通關，惟於同日19時40分許，
    為財政部臺北關稅局人員查覺有異，乃將其帶往海關辦公室
    進一步檢查，於其所穿著之黑色休閒鞋鞋墊內起出以塑膠袋
    包覆，再利用黑、黃二色膠帶纏繞、綑紮、固定呈扁平狀之
    第一級毒品海洛因2包（驗餘總淨重694.94公克，純度為
    75. 8%，純質淨重526.76公克，空包裝袋總重48.76公克）
    ，並扣得丙○○所有、供運輸毒品聯絡用之SYNYO牌G1000型
    手機1支。
三、案經內政部警政署航空警察局移送臺灣桃園地方法院檢察署
    檢察官偵查起訴。
    理  由
一、訊據上訴人即被告丙○○就其於上開時間、地點接受綽號「
    菜包」之成年男子指示，於94年7月4日中午時分前往澳門，
    換穿綽號「阿六」之成年男子所交付之黑色休閒鞋，搭乘澳
    門航空公司班機返回臺灣，嗣於同日19時40分許，穿著該雙
    黑色休閒鞋入境臺灣時，在中正國際機場第一航廈為警查獲
    等事實均坦承不諱，惟辯稱：當初不知所帶回的黑色休閒鞋
    內藏有海洛因，以為僅是搖頭丸等違禁物云云。經查：
  (一)被告於94年5月間，依循報上刊登之徵才廣告所留電話號碼
    與一名自稱「包先生」、綽號「菜包」之成年男子取得聯繫
    後，「菜包」即派遣「小張」將大陸地區行動電話門號晶片
    卡、澳門地區行動電話門號晶片卡各1張（號碼均不詳）交
    予被告，囑其隨時開機以便聯繫，嗣於94年7月3日17時許，
    被告接獲「菜包」電話而依其指示於翌日中午前往澳門假日
    酒店斜對面之飲茶餐廳等候，並在電話中與「菜包」商討後
    決定搭乘之返臺班機機位；94年7月4日下午1、2時許，「阿
    六」先以電話確定被告身分後至該飲茶餐廳，並交付1雙黑
    色休閒鞋要求被告換穿，囑其行走時小心，並告知返回臺灣
    後，會有人以電話聯絡取回上開黑色休閒鞋，同時給付5萬
    元之機票費、傭金及兌換人民幣之錢，嗣於同日19時40分許
    ，被告穿著「阿六」所交付之黑色休閒鞋，自澳門搭乘澳門
    航空公司編號NX616號班次班機返臺，在中正國際機場第一
    航廈通關檢查時，經警員發現有異而當場查獲等情，業據被
    告於原審訊問時供明在卷（見原審94年10月11日訊問筆錄）
    ，於本院對上情亦供承不諱。被告雖於原審準備程序時辯稱
    ：並未親眼見警方自其所穿著之黑色休閒鞋內起出扣案之毒
    品云云，選任辯護人亦稱：扣案毒品是否從被告穿著之黑色
    休閒鞋內取出尚有疑義，因此扣案毒品及海關人員所拍攝之
    現場照片不具證據能力云云。然經原審會同檢察官、被告及
    其選任辯護人當庭勘驗財政部臺北關稅局人員（下簡稱關稅
    局人員）蒐證及詢問被告過程之錄影帶，勘驗結果認關稅局
    人員之蒐證、訊問被告過程，係全程連續錄影，且依該錄影
    畫面顯示：扣案之黑色休閒鞋1雙原係被告腳上所穿著，關
    稅局人員請被告脫掉身上衣褲及鞋子後，逐一檢查被告身體
    、衣物、鞋子、隨身行李是否藏有其他物品，再請被告穿回
    衣褲、鞋子，後請被告脫下該雙黑色休閒鞋置於被告左手邊
    地上，另套上1雙白色球鞋，由關稅局人員自地上拾起放在
    被告面前桌上，讓被告再予以辨識後，由被告拿起該雙黑色
    休閒鞋照Ｘ光檢測儀而離開畫面，被告再度返回錄影畫面時
    ，該雙黑色休閒鞋仍由被告拿在手上，之後被告將該雙鞋放
    在桌上，面對該鞋子坐在桌邊，此時關稅局人員在被告面前
    取出鞋墊，排放在被告面前拍照，拍照完畢後，關稅局人員
    拆封鞋墊、取出其內藏放之物品，以試劑檢驗其內物品究係
    何種毒品，此一過程均在被告面前，同時一名便服航警人員
    向被告表明「經測試結果，發現是毒品海洛因，故現在正式
    將你逮捕」，並告知三項權利，另有關稅局人員將取出之物
    品置於磅秤上秤重拍照等情甚詳（見原審94年11月24日審理
    筆錄），足認本件扣案之2包白色粉末均係由被告所穿著入
    境之該雙黑色休閒鞋鞋墊內起出，並由關稅局人員依法拍攝
    照片，並無任何偽造、變造或是違法取得之情事存在，則扣
    案之白色粉末2包、黑色休閒鞋1雙及關稅局人員所拍攝之現
    場照片4張（即偵卷第19頁至第20頁）均具有證據能力，先
    予說明。此外，復有臺北關稅局扣押貨品運輸工具收據及搜
    索筆錄1紙、毒品初步鑑驗報告單、丙○○之旅客入出境記
    錄查詢表6紙、訂位紀錄影本、護照影本在卷可資佐證，是
    扣案之黑色休閒鞋係被告所穿著、攜回臺灣，而扣案之白色
    粉末2包則是由上開被告穿回之黑色休閒鞋內起出等事實足
    以認定，被告此部分所辯，委無足採。
  (二)而關稅局人員自被告所穿著之該雙黑色休閒鞋鞋墊內扣得直
    接以塑膠袋包覆再利用黑、黃二色膠帶纏繞、綑紮、固定呈
    扁平狀之白色粉末2包，經檢察官送請法務部調查局鑑驗結
    果，皆含有第一級毒品海洛因成分，驗餘總淨重694.94公克
    （空包裝總重48.28公克），純度為75.8%，純質淨重526.76
    公克，有該局94年9月5日調科壹字第080009802號鑑定通知
    書1紙附卷足憑（見偵查卷第68頁），按刑事訴訟法第208條
    第1項前段規定「法院或檢察官得囑託醫院、學校或其他相
    當之機關、團體為鑑定，或審查他人之鑑定，並準用第203
    條至第206條之1之規定」，同法第206條第1項規定「鑑定之
    經過及其結果，應命鑑定人以言詞或書面報告。」查本件法
    務部調查局對上開毒品之鑑定，係由臺灣桃園地方法院檢察
    署檢察官囑託而為之，並於鑑定後提出書面報告，該鑑定通
    知書已載明送驗項目係犯案毒品檢驗，檢驗方法為化學呈色
    法及氣相層析質譜儀分析法為之。依其所載鑑定方法，及參
    之法務部調查局並屬專業鑑定機關，本件鑑定通知書應具可
    信性，且係依法所為之書面鑑定報告，自得作為證據，是堪
    認被告自澳門運輸（走私）進入臺灣之物確為第一級毒品海
    洛因無誤。辯護人空言未見調查局之鑑驗過程，請求調閱調
    查局之鑑驗錄影帶，以明該鑑驗之毒品確係取自被告鞋中之
    物品云云，核無足採，自無調閱之必要。
  (三)被告雖辯稱：以為攜帶入境之物品係搖頭丸之類的違禁物，
    不知是海洛因等語。然查，被告與「菜包」、「小張」、「
    阿六」事前均不認識，也不知道渠等真實姓名等情，為被告
    所自承，顯然被告與之均無任何交情，且被告所欲運回臺灣
    之物品若為單純之休閒鞋，依一般經驗法則，僅須以一般之
    空運或海運方式寄送即可達成其目的，何須大費周章另行支
    付機票等費用及報酬，請被告千里迢迢前往澳門，並要求被
    告需親自穿著休閒鞋攜回臺灣。被告係南港高級工業職業學
    校結業，於案發時已年滿25歲，並依其所述係在從事於大陸
    、臺灣間跑單幫行業等情（見原審94年11月24日審理筆錄）
    ，應具有相當豐富之社會閱歷、經驗及判斷是非之能力，且
    對出入國境不能隨意受託攜帶不明物品，以免觸法，亦應甚
    為瞭解，則被告對此次與常情大相逕庭之託運貨品所攜回之
    休閒鞋，焉有不疑已涉及不法之可能，被告對此異於常情之
    委託，當可知此次並非單純攜回該雙休閒鞋，而係有夾藏其
    他違禁物品。而本件扣案毒品海洛因總淨重達694.94公克，
    分屬2包藏放於2隻（1雙）黑色休閒鞋鞋墊，則每1隻鞋墊夾
    藏之海洛因毒品約重有300多公克，有前揭鑑驗通知書及照
    片在卷可稽，甫一穿著即可查知異狀，被告於原審訊問時中
    亦不否認在穿上黑色休閒鞋時，即發現該黑色休閒鞋較一般
    為硬、重等情（見原審94年10月11日訊問筆錄），甚且「阿
    六」曾囑咐被告「走路小心，不要踩到釘子」等語，此為被
    告所自承（見原審94年10月11日審理筆錄），堪認被告自始
    即知悉其所穿著之黑色休閒鞋內確實藏放有異物無誤。再參
    酌本案有別於一般受託攜回物品型態，對方先數星期與被告
    連繫，確認被告之可信度後，再見面而要求被告搭機前需換
    穿「阿六」所提供之該雙黑色休閒鞋，並約定返回臺灣時，
    對方再以電話聯絡取貨，以如此隱晦、迂迴方式，接洽攜回
    物品等各怪異情節，且該物品係以呈扁平狀放置於休閒鞋之
    鞋墊夾層內，被告應知攜帶之物品係屬毒品，而毒梟多利用
    國人返國之際，在身上或攜帶之物品（例如行李）內夾藏海
    洛因以矇混通關，後為治安或海關人員在機場查獲之情形，
    為報章或電視等媒體上所常見，而由機場海關所查獲之走私
    海洛因外型不乏為磚塊形，因此，在電視、報紙等媒體上時
    有「海洛因磚」之用語，被告為智識正常之人，就此當知之
    甚明，然被告卻未向「阿六」等人詳予詢問確認，亦未拆開
    該雙休閒鞋仔細查看其內物品究係何物，猶收受「阿六」交
    付之該雙休閒鞋後穿著攜回臺灣等情，再參之被告於偵查中
    自承：無論對方給什麼東西都會幫他帶等語（見偵卷第38頁
    ），於原審法院94年7月15日訊問時亦供稱「（問：你在調
    查站有說你出國就是要幫對方帶毒品回臺灣？）沒錯，但我
    只知道是帶毒品，但我不知道是要帶什麼種類的毒品。阿六
    跟我說是要帶東西回去，我有問他要帶什麼東西，他沒有跟
    我明講，跟我說到時候就知道，但我心裡想有可能是毒品。
    」、「（提示關稅局訊問筆錄問：你也說你也知道是毒品，
    對此有何意見？）沒有意見。」、「（問：依你所述，阿六
    之人交鞋子給你的時候，你就已經知道裡面可能藏毒品？）
    是的。」等語（見94年聲羈字第443號卷第7頁）。是被告顯
    已得預見該休閒鞋鞋墊內裝有第一級毒品海洛因，惟仍出於
    縱屬如是，為圖得報酬，亦願將之攜帶入境亦不違背其本意
    之不確定故意，而穿著該雙黑色休閒鞋，將海洛因毒品夾帶
    運輸入境。又被告及辯護人雖另辯稱被告於被查獲後，有向
    海關人員陳稱「是你們驗出來，我才知道是毒品」等語，用
    以證明其無運輸走私毒品之故意，惟經當日製作被告筆錄之
    財政部臺北關稅局職員乙○○於本院到庭證稱被告所陳述均
    記明筆錄，現在已不記得他當時講什麼等語，是被告所辯已
    難採信。且揆之上述各節，已足證明被告有運輸毒品海洛因
    之不確定故意，是縱其當時有如此之陳述，亦應屬卸責之詞
    ，不足以推翻上開事證而為有利之認定。被告辯稱其對於休
    閒鞋內藏有海洛因毒品全然不知云云，顯不足採信。
  (四)又被告辯稱：其為警查獲後，於財政部臺北關稅局內製作筆
    錄時，行動電話曾經響起，但遭警方制止接聽，之後在羈押
    期間之94年7月13日，又有一自稱「甲○○」之人寄放5000
    元予被告，此應係運毒集團用以了解被告是否被查獲、遭羈
    押，顯見被告並未與之有犯意聯絡，並提供此線索供法院調
    查云云。然本案係「菜包」先予被告取得聯繫，並由「小張
    」交付行動電話晶片卡，以方便渠等與被告保持聯繫，之後
    「菜包」再以電話指示被告前往澳門與「阿六」接觸及預定
    返臺班機，嗣由「阿六」負責將第一級毒品海洛因藏放於被
    告所穿著之黑色休閒鞋鞋墊內，交由被告穿著該雙置放有第
    一級毒品海洛因之黑色休閒鞋自澳門搭乘飛機返臺之事實，
    業見前述，依此情節以觀，該等綽號「菜包」、「小張」、
    「阿六」之成年男子與被告就此次運輸第一級毒品犯行間，
    關係非淺，且均知情而相互配合分工，彼此間應有犯意聯絡
    、行為分擔，實堪認定。又查犯運輸毒品之罪，供出毒品來
    源，因而破獲者，得減輕其刑，毒品危害防制條例第17條固
    定有明文，其立法意旨重在鼓勵具體供出其上游販毒者，俾
    資追查毒梟前手及其上游毒品，以杜絕毒品之蔓延與氾濫為
    目的，倘僅自白所運輸毒品之事證及共犯為何人，但尚未進
    而查獲毒梟前手、或其上游毒品者仍不得執此邀本條規定之
    寬減（最高法院90年台上字第1639號判決意旨參照）。經查
    本件被告丙○○雖供出係「菜包」、「小張」、「阿六」安
    排其自澳門私運毒品入境臺灣，然因無「菜包」、「小張」
    、「阿六」確定年籍資料可供本院傳訊查證，且依被告所供
    述之自稱「菜包」、「小張」、「阿六」等成年男子之涉案
    情節，亦僅能認定被告係與渠等共同為本件犯行，是以被告
    既係與自稱「菜包」、「小張」、「阿六」之人共同犯本罪
    而屬共犯，並非供出毒品來源，且本件亦尚無因被告之供述
    而再破獲毒品提供者或前手之情事，是本案情形與前開條例
    第17條規定之情形，尚屬有間，被告前開供述僅為法院量刑
    時之參考，自無法依據該條法律規定減輕其刑。另查臺灣桃
    園看守所函送本院之接見送入保管金申請單，雖有署名甲○
    ○於94年7月13日送入5000元，並留有住址桃園市○○路137
    號及電話0000000號，惟上址依戶役政資訊查詢並無甲○○
    其人，而上開電話經試撥亦屬空號，且於中華電信亦無此號
    ，至於被告聲請調查向臺灣桃園看守所寄放5000元之「甲○
    ○」之相關資料，以及向澳門之假日酒店調取94年7月4日之
    監視錄影帶，及查明海關人員何以不讓其接手機電話云云，
    無非係用以證明是否確有「阿六」等運毒集團成員存在，其
    所欲證明事項縱為屬實，亦與認定被告本案犯行是否存在或
    其參與情節無涉，更無因此破獲前手或上游毒品，於本案無
    相關聯，無以卸免其本件刑責。至於被告本人有無施用毒品
    之惡習，亦與其本件犯罪之有無無關，以上核均無調查之必
    要，一併敘明。
  (五)綜上，被告確具有自澳門地區攜帶上開海洛因毒品入境我國
    之不確定故意，被告及辯護人所為辯解均屬卸責之詞，不足
    採信。本件事證明確，被告犯行已經證明，應依法論科。
二、查海洛因係毒品危害防制條例第2條第2項第1款規定之第一
    級毒品，並為行政院依懲治走私條例第2條第4項授權訂定之
    管制物品項目及其數額甲項第4項規定之管制進出口物品，
    不限其數額，均不得運輸及私運；又香港、澳門回歸中國大
    陸後，為維持其現有自由經濟制度及高度自治地位，並規範
    及促進臺灣地區與香港、澳門之經貿文化及其他關係，特制
    定香港澳門關係條例，明定臺灣地區與香港或澳門貿易，得
    以直接方式為之，並於臺灣地區與大陸地區直接通信、通航
    或通商前，得視香港或澳門為第三地，排除臺灣地區與大陸
    地區人民關係條例在香港、澳門之適用，且輸入或攜帶進入
    臺灣地區之香港或澳門之物品，以進口論；輸往香港或澳門
    之物品，以出口論，並分別依輸入物品、輸出物品有關法令
    之規定辦理，此觀諸香港澳門關係條例第1條第2項、第35條
    、第57條及同條例施行細則第2條之規定即明，從而，香港
    、澳門顯係有別於大陸地區之特別區域，如自香港、澳門私
    運管制物品進口逾公告數額，應逕依懲治走私條例第2條第1
    項論處（最高法院93年4月13日93年度第2次刑事庭會議決議
    意旨參照）。查被告將上開海洛因以藏放於休閒鞋鞋墊內之
    方式，自澳門搭機私運管制進口之第一級毒品海洛因入境我
    國，夾帶之海洛因在中正國際機場第一航廈入境室為海關人
    員當場查獲，雖入境手續尚未全部完成，惟其既已搭機抵達
    中正國際機場，並下機進入我國領域之中正國際機場航站大
    廈內，足見其私運管制物品海洛因進口之行為已經完成（最
    高法院59年度台上字第2610號、87年度台上字第3918號判決
    可資參照），核被告所為，係犯毒品危害防制條例第4條第1
    項之運輸第一級毒品既遂罪及懲治走私條例第2條第1項之私
    運管制物品進口既遂罪。被告持有第一級毒品海洛因之低度
    行為，為運輸之高度行為所吸收，不另論罪。又被告與綽號
    「菜包」、「小張」、「阿六」等成年男子，就上開所犯各
    罪間，顯有犯意聯絡，並分擔部分行為，為共同正犯，公訴
    意旨漏未認定綽號「菜包」、「小張」亦屬共犯，尚有未洽
    。又被告以一行為同時觸犯上開運輸第一級毒品及私運管制
    物品進口二罪，係一行為觸犯二罪名，侵害不同之法益，為
    想像競合犯，從一重之運輸第一級毒品罪處斷。
三、原審對被告論罪科刑，固非無見，惟按依毒品危害防制條例
    第18條第1項之規定，得諭知沒收並銷燬之者，以查獲之毒
    品及專供製造或施用毒品之器具為限，並不及於毒品之外包
    裝。而毒品之外包裝有防止毒品裸露、逸出及潮濕，並便於
    攜帶、運輸之作用，自係供運輸毒品所用之物，即應依同條
    例第19條第1項規定諭知沒收（最高法院94年度台上字第742
    1號判決參照）。查本件查獲之毒品，經送調查局鑑驗，而
    得分別鑑驗出其淨重及空包裝重，顯然足以析離，原審認無
    法完全析離或不便析離，而對包裝毒品之塑膠袋及其外纏繞
    之膠帶，併依毒品危害防制條例第18條第1項宣告沒收銷燬
    之，自有未合。被告上訴，否認犯罪，固無足採，惟原判決
    既有可議，自應由本院將原判決撤銷改判。爰審酌被告無犯
    罪前科（見卷附本院被告前案紀錄表），正值年輕力壯，不
    思以正途謀生，僅因貪圖私人小利，即與綽號「菜包」等人
    運輸第一級毒品海洛因入境，淨重多達694.94公克，數量龐
    大，幸未及流入市面即遭查獲，否則更使毒品氾濫，對社會
    安寧秩序、國人身心健康戕害非輕，犯後又飾詞圖卸，未見
    悔意，難認其犯罪情狀有顯可憫恕之處，並參酌被告犯罪之
    動機、手段及犯後態度等一切情狀，量處如主文所示之刑，
    並依刑法第37條第1項規定宣告褫奪公權終身。
四、扣案之海洛因2包，驗餘總淨重694.94公克（純度為75.8%，
    純質淨重526.76公克），係屬查獲之第一級毒品，應依毒品
    危害防制條例第18條第1項前段之規定諭知沒收銷燬之；另
    用以直接包覆上開扣案海洛因之塑膠袋2只，及用以直接包
    覆所運輸毒品及其外纏繞之塑膠帶，及扣案之黑色休閒鞋1
    雙，係「菜包」、「小張」、「阿六」用以夾藏海洛因並交
    予被告攜帶回國，自屬共犯「菜包」、「小張」、「阿六」
    所有而供運輸毒品所用之物，扣案之SYNYO牌G1000型手機1
    支，為被告丙○○所有，且係被告用以與「菜包」、「阿六
    」等人，及其預備返台後與前來領取運輸本件海洛因之人聯
    絡，業據被告供述在卷，亦屬供聯絡運輸毒品相關事宜所用
    之物，均應依毒品危害防制條例第19條第1項規定宣告沒收
    ，又上開物品既均經扣案，事理上即無全部或一部不能沒收
    之虞，自無庸依同條項規定諭知「如全部或一部不能沒收時
    ，追徵其價額」之必要；另被告雖自承運輸第一級毒品海洛
    因後尚可獲得機票費用、報酬，惟該款項尚未經被告實際取
    得，自無庸對之宣告沒收，均附此敘明。
據上論斷，應依刑事訴訟法第369條第1項前段、第364條、第299
條第1項前段，毒品危害防制條例第4條第1項、第18條第1項前段
、第19條第1項，懲治走私條例第2條第1項、第11條，香港澳門
關係條例第35條第2項，刑法第11條、第28條、第55條、第37條
第1項，判決如主文。
本案經檢察官郭弘佑到庭執行職務。
中    華    民    國    95    年    3     月    22    日
                  刑事第二庭審判長法  官  蔡國在
                                  法  官  王詠寰
                                  法  官  江振義
以上正本證明與原本無異。
如不服本判決，應於收受送達後十日內向本院提出上訴書狀，其
未敘述上訴之理由者並得於提起上訴後十日內向本院補提理由書
（均須按他造當事人之人數附繕本）。
                                  書記官  洪秋帆
中    華    民    國    95    年    3     月    22    日
附錄：本案論罪科刑法條全文
毒品危害防制條例第四條
製造、運輸、販賣第一級毒品者，處死刑或無期徒刑；處無期徒
刑者，得併科新台幣一千萬元以下罰金。
製造、運輸、販賣第二級毒品者，處無期徒刑或七年以上有期徒
刑，得併科新台幣七百萬元以下罰金。
製造、運輸、販賣第三級毒品者，處五年以上有期徒刑，得併科
新台幣五百萬元以下罰金。
製造、運輸、販賣專供製造或施用毒品之器具者，處一年以上七
年以下有期徒刑，得併科新台幣一百萬元以下罰金。
前四項之未遂犯罰之。
懲治走私條例第二條
私運管制物品進口﹑出口逾公告數額者，處七年以下有期徒刑，
得併科新台幣二十萬元以下罰金。
以犯前項之罪為常業者，處三年以上十年以下有期徒刑，得併科
新台幣三十萬元以下罰金。
第一項之未遂犯罰之。
第一項所稱管制物品及其數額，由行政院公告之。


司法院資訊處製作；財團法人民間司法改革基金會備份。
